臺灣高雄地方法院刑事判決　　　　　　　95年度易字第2261號
公　訴　人　臺灣高雄地方法院檢察署檢察官
被　　　告　乙○○
上列被告因違反商標法案件，經檢察官提起公訴（95年度偵字第
25266號）及移送併辦（95年度偵字第32204號），本院判決如下
：
    主  文
乙○○明知未得商標權人同意，於同一商品，使用相同之註冊商
標之商品而販賣，處拘役伍拾伍日，如易科罰金，以新臺幣壹仟
元折算壹日。扣案如附表編號1 、2 所示物品均沒收。
    事  實
一、乙○○明知如附件所示之「HELLO KITTY 及圖」商標圖樣，
    係三麗鷗股份有限公司（以下簡稱三麗鷗公司）向經濟部智
    慧財產局申請以00000000號註冊，而取得指定使用於有關背
    包、手提袋等商品之商標專用權，專用期限至民國99年10月
    31日止，現仍於商標專用期間內，非經商標權人之同意或授
    權，不得將該商標使用於同一商品，亦不得販賣此種擅自使
    用商標之商品，詎其竟基於販賣仿冒商品以營利之犯意，於
    95年6 月間某日，自某真實年籍、姓名不詳之成年人處，以
    每件商品新臺幣（下同）100 元以下之代價，購入未得三麗
    鷗公司同意或授權，而使用相同於上開註冊商標之如附表編
    號1 、2 所示之小手提袋、背包，並將其中部分小手提袋、
    背包，陳列在高雄市前鎮區○○○路256 號前之選物販賣機
    內，供不特定人投幣夾取，並於顧客投幣達所設定之金額而
    尚未能夾取上開商品時，能直接以該代價獲取該等商品，而
    以此方式販售前開小手提袋、背包。嗣於95年8 月2 日下午
    4 時30分許，為警在上址查獲，並在前開選物販賣機中、乙
    ○○使用之車牌號碼ZN-2172 號汽車內、及乙○○位在高雄
    市○○區○○路82之30號13樓之住處，扣得如附表所示之物
    ，因而知悉上情。
二、案經三麗鷗公司訴由內政部警政署保安警察第三總隊第二大
    隊報請臺灣高雄地方法院檢察署檢察官偵查起訴。
    理  由
一、訊據被告乙○○固不否認有於前揭時、地購入如附表編號1
    、2 所示仿冒商品，並以上開方式陳列、販售該等仿冒商品
    之事實，然矢口否認有何違反商標法犯行，辯稱：伊於購入
    如附表編號1 、2 所示商品時，不知道該等商品係仿冒品云
    云。經查，前揭犯罪事實，除被告上開供述外，並經告訴代
    理人林秋萍於警詢中指訴綦詳（見警卷第5 至7 頁），並有
    上開「HELLO KITTY 及圖」商標之檢索查詢資料（見本院卷
    第29、30頁）、告訴代理人林秋萍出具之鑑視證明（見警卷
    第27、28頁）、估價報告書（見警卷第30頁）（前開被告以
    外之人於審判外之言詞或書面陳述，公訴人及被告未於本院
    審理過程中聲明異議，本院並審酌前開言詞及書面陳述作成
    時之情況均屬正常，且與本案相關之待證事實具有關連性，
    認適當作為證據，依刑事訴訟法第159 條之5 之規定，認上
    開陳述均具有證據能力）、查獲相片（見警卷第43頁）在卷
    可佐，及如附表編號1 、2 所示物品扣案足憑，則被告於前
    揭時、地，購入、陳列、販售如附表編號1 、2 所示商品，
    而該等商品有未經三麗鷗公司授權或同意，而使用三麗鷗公
    司擁有商標專用權之上開「HELLO KITTY 及圖」商標圖樣等
    事實，堪以認定。被告雖以前詞置辯，並於本院審理中陳稱
    ：購入上開商品之價格，伊已經忘記了云云，然其初於警詢
    中供述：如附表所示之扣案商品，較小件之商品，伊係以每
    件4 至5 元之代價購得，較大件之商品，伊係以每件20至30
    元之代價購得（見警卷第2 頁），嗣於偵訊中則供稱：伊購
    入如附表所示商品之代價，為每件50元至100 元（見偵卷第
    7 頁），而依前開估價報告書所示，三麗鷗公司所自行或授
    權製造之如附表編號1 所示商品，其販售單價為每件1300元
    ，如附表編號2 所示商品，其販售單價則係每件1500元，是
    被告購入如附表編號1 、2 所示商品之代價顯然遠低於真品
    之售價；又三麗鷗公司上開「HELLO KITTY 及圖」商標乃屬
    知名商標，且被告於本院審理中亦自承：伊知道前開商標有
    註冊等語（見本院卷第40頁），惟依上開查獲相片顯示，如
    附表編號1 、2 所示商品，若非無任何外包裝，即係以簡陋
    之透明塑膠袋包裝，顯與一般知名商標之真品外觀有別，則
    被告以遠低於真品價格之代價購入該等外觀之商品，自係於
    購入之時，即知悉該等商品係屬仿冒商標之商品，故被告前
    開所辯，顯係事後卸責之詞，不足採信。綜上，本件事證已
    臻明確，被告前揭犯行，洵堪認定。
二、按所謂販賣行為，並不以販入之後復行賣出為要件，祇要以
    營利為目的，而為販入或賣出行為，有一於此，其販賣行為
    即為完成。本件被告既以販賣圖利之意思，購入使用相同於
    他人註冊商標圖樣之商品，而欲販售他人牟利，已符販賣之
    要件，故核被告所為，係犯商標法第82條、第81條第1 款之
    明知未得商標權人同意，於同一商品，使用相同之註冊商標
    之商品而販賣罪。被告意圖販賣而陳列上開商品之低度行為
    ，應為販賣之高度行為所吸收，不另論罪。併案部分與起訴
    部分為事實上同一案件，當為起訴效力所及，而被告基於販
    賣圖利之意思，於95年6 月間某日購入如附表編號1 、2 所
    示仿冒商品，及購入後至95年8 月2 日前，意圖販賣而陳列
    上開商品等犯行，雖未據檢察官起訴，然此與起訴部分，則
    具有實質上一罪關係，亦為起訴效力所及，本院自均得併予
    審理，附此敘明。爰審酌商標具有辨識商品來源之功能，且
    企業經營者通常經過相當時間並投入大量資金於商品行銷及
    品質改良，始得使該商標具有代表一定品質之效，被告購入
    上開仿冒商標之商品而販售，所為已對商標權人之商譽造成
    損害，且就真正商標權所表彰之品質亦生影響，並於犯後未
    能坦承全部犯行，態度難認良好，復參以本案查獲仿冒商品
    之數量、對告訴人所造成之損害等一切情狀，量處如主文所
    示之刑，並參酌被告學歷為高中肄業、目前無業、經濟狀況
    非佳等情（此為其於警詢中所自承），諭知易科罰金之折算
    標準，以示懲儆。另被告購入如附表編號1 、2 所示仿冒商
    品之時間，雖係於95年7 月1 日刑法修正公布施行之前，然
    其前揭意圖販賣而陳列仿冒商品之時間，既跨越至上開刑法
    修正公布施行後，自應依最後行為時之刑法第41條第1 項前
    段之規定（最高法院29年上字第3866號判例意旨可資參照）
    ，定其易科罰金之折算標準，附此敘明。扣案之如附表編號
    1 、2 所示物品，係被告販賣之仿冒商標商品，業如上述，
    應依商標法第83條規定，不問屬於犯人與否，併予宣告沒收
    。
三、公訴意旨另以：被告明知「HELLO KITTY 及圖」、「米奇老
    鼠圖」、「DORAEMON小叮噹及圖」之商標圖樣，係三麗鷗公
    司、迪士尼企業公司（下稱迪士尼公司）及小學館股份有限
    公司（下稱小學館公司），向經濟部智慧財產局申請註冊登
    記，取得商標專用權之註冊商標，指定使用於附表編號3至7
    所列之各式商品，且均在商標專用期間內，未經該等商標專
    用權人之同意或授權，不得於同一商品或類似商品，使用相
    同或近似於此等註冊商標商品。詎被告竟於95年8 月2 日下
    午4 時30分許，在高雄市前鎮區○○○路256 號前，擺設夾
    娃娃機1 台，內放有仿冒之如附表編號3 至7 所示商品，供
    不特定人投幣夾取牟利，嗣經警持搜索票查獲，因認被告此
    部分亦涉犯商標法第82條罪嫌。惟按，商標法所稱商標之使
    用，指為行銷之目的，將商標用於商品、服務或其有關之物
    件，或利用平面圖像、數位影音、電子媒體或其他媒介物足
    以使相關消費者認識其為商標，商標法第6 條定有明文。因
    此，商標係營業者為識別自己與他人商品而使用之標識，其
    作用重在商品於市場上之識別機能，用以表彰商品之來源與
    出處，並向消費者保證商品品質具有滿意之水準，使其認明
    標誌，即可安心採購其所欲購買之物品，誠為表徵廠商信譽
    及消費者信賴關係之媒介。而以人物造形或角色等為內容，
    將之製作成商品以為販售之目的，乃著眼於其市場上之行銷
    力與經濟利益機能，與商標之使用乃屬於不同之概念。故若
    將他人商標製為立體商品，尚非一種商標使用之方法，若僅
    製造形狀近似於他人註冊商標之立體商品而未使用相同或近
    似於他人註冊商標之圖樣者，雖或成立民事上之侵權行為（
    不正當競爭），但尚難以仿冒商標罪論擬（最高法院著有75
    年度台上字第6201號判決可資參照）。又92年5 月28日修正
    前之商標法第5 條第1 項規定「商標所用之文字、圖形、記
    號、顏色組合或其聯合式，應足以使一般商品購買人認識其
    為表彰商品之標識，並得藉以與他人之商品相區別」，而修
    正後即現行之商標法第5 條則規定「商標得以文字、圖形、
    記號、顏色、聲音、立體形狀或其聯合式所組成。前項商標
    ，應足以使商品或服務之相關消費者認識其為表彰商品或服
    務之標識，並得藉以與他人之商品或服務相區別」，比較修
    正前後之法條內容，修正後之商標法第5 條，雖增列得將立
    體形狀作為商標而申請註冊，然此項法律之修正，並未影響
    上開關於商標使用之概念，申言之，即令商標權人有申請註
    冊立體形狀之商標，行為人亦需將該立體形狀之商標使用於
    商品上而表彰商品來源，方能謂有使用他人商標之情形，若
    僅單純將該立體形狀之商標製成商品而販售，則亦難認有使
    用他人註冊商標而得論以仿冒商標罪（況依卷附商標檢索資
    料所示【見警卷第25頁、偵卷第15頁、本院卷第27頁】，公
    訴意旨所指此部分之商標，均於上開修法前即為註冊，顯然
    其商標權人亦未申請立體形狀之商標）。經查，依卷附扣案
    如附表編號3 至7 所示商品之相片顯示（見警卷第41、42頁
    、偵卷第9 、12、13頁），該等商品僅係將上開三麗鷗公司
    、迪士尼公司、小學館公司之商標圖樣製成商品之一部分，
    該等商品本體或其外包裝之塑膠袋上，則未有任何前揭商標
    文字、圖樣之標籤、標示，揆諸前開說明，被告販售、陳列
    如附表編號3 至7 所示商品之行為雖有不當，然尚難論以商
    標法第82條之罪。惟此部分若成立犯罪，依公訴意旨所示，
    亦與被告前開經本院論罪科刑部分，具有實質上一罪之關係
    ，爰不另為無罪之諭知。
四、臺灣高雄地方法院檢察署95年度偵字第32204 號併案意旨另
    以：被告未經商標專用權人三麗鷗公司之同意或授權，擅自
    於其所經營之店內，擺設「抓娃娃機」，陳列仿冒三麗鷗公
    司註冊之「HELLO KITTY 」商標之如附表編號3 至5 所示商
    品，嗣於95年8 月2 日下午4 時30分許，經警持搜索票在高
    雄市前鎮區○○○路256 號前查獲，因認被告此部分亦涉犯
    商標法第82條罪嫌，且與本案部分有事實上一罪關係，請求
    予以併案審理等語。查被告此部分行為，尚難論以商標法第
    82條之罪，業如上述，是此部分併案之事實，即與本案無事
    實上一罪或實質上一罪關係，本院無從併予審理，自應由檢
    察官另為適法之處分，併此敘明。
據上論斷，應依刑事訴訟法第299 條第1 項前段，商標法第82條
、第81條第1 款、第83條，刑法第11條、第41條第1 項前段，判
決如主文。
本案經檢察官甲○○到庭執行職務。
中　　華　　民　　國　　96　　年　　4 　　月　　2 　　日
                  刑事第五庭    審判長法　官 李嘉興
                                      法  官 張金柱
                                      法  官 陳君杰
以上正本證明與原本無異。
如不服本判決，應於判決送達後10日內，向本院提出上訴狀。
中　　華　　民　　國　　96　　年　　4 　　月　　2 　　日
                                      書記官 陳昱良
附錄本判決論罪之法條：
商標法第81條
未得商標權人或團體商標權人同意，有下列情形之一者，處3年
以下有期徒刑、拘役或科或併科新臺幣20萬元以下罰金：
一  於同一商品或服務，使用相同之註冊商標或團體商標者。
二  於類似之商品或服務，使用相同之註冊商標或團體商標，有
    致相關消費者混淆誤認之虞者。
三  於同一或類似之商品或服務，使用近似於其註冊商標或團體
    商標之商標，有致相關消費者混淆誤認之虞者。
商標法第82條
明知為前條商品而販賣、意圖販賣而陳列、輸出或輸入者，處1
年以下有期徒刑、拘役或科或併科新臺幣5 萬元以下罰金。
附表：
┌──┬──────────────┬────────┐
│編號│扣案物品                    │數量            │
├──┼──────────────┼────────┤
│ 1  │「HELLO KITTY」小手提袋     │22個            │
├──┼──────────────┼────────┤
│ 2  │「HELLO KITTY」小背包       │98個            │
├──┼──────────────┼────────┤
│ 3  │「HELLO KITTY」糖果罐       │25個            │
├──┼──────────────┼────────┤
│ 4  │「HELLO KITTY」吊飾         │500 個          │
├──┼──────────────┼────────┤
│ 5  │「HELLO KITTY」手機吊飾     │237 個          │
├──┼──────────────┼────────┤
│ 6  │米其鑰匙圈                  │24個            │
├──┼──────────────┼────────┤
│ 7  │小叮噹糖果罐                │9 個            │
└──┴──────────────┴────────┘
